【裁判字號】    98,訴,334
【裁判日期】    980625
【裁判案由】    毒品危害防制條例
【裁判全文】
臺灣高雄地方法院刑事判決               98年度訴字第334號
公  訴  人  臺灣高雄地方法院檢察署檢察官
被      告  翁德成
選任辯護人  沈志祥律師
上列被告因違反毒品危害防制條例案件，經檢察官提起公訴（98
年度偵字第3309號），本院判決如下：
    主  文
翁德成販賣第一級毒品，處有期徒刑拾捌年，褫奪公權捌年，扣
案如附表編號二所示手機壹支（不含SIM 卡）沒收之；未扣案販
毒所得新臺幣壹萬元，沒收之，如全部或一部不能沒收時，以其
財產抵償之。又販賣第一級毒品，處有期徒刑拾捌年，褫奪公權
捌年，扣案如附表編號一所示之海洛因壹包，沒收銷燬之、如附
表編號二所示手機壹支（不含SIM 卡）沒收之；未扣案販毒所得
新臺幣壹萬元，沒收之，如全部或一部不能沒收時，以其財產抵
償之。應執行有期徒刑貳拾伍年，褫奪公權捌年，扣案如附表編
號一所示之海洛因壹包，沒收銷燬之、如附表編號二所示手機壹
支（不含SIM 卡）沒收之；未扣案販毒所得共新臺幣貳萬元，均
沒收之，如全部或一部不能沒收時，以其財產抵償之。
    事  實
一、翁德成明知海洛因為毒品危害防制條例第2 條第2 項第1 款
    所列管之第一級毒品，非經許可不得販賣、持有。其竟意圖
    牟利，基於販賣第一級毒品海洛因之犯意，分別於：(一)98年
    1 月20日11時26分許，因葉明瑞以行動電話0000000000號撥
    打翁德成所使用之0000000000號行動電話表示欲購買第一級
    毒品海洛因，雙方即相約在高雄市小港區大林埔某加油站旁
    公園內見面交易，嗣葉明瑞於同日13時33分許到達上開地點
    後，葉明瑞復以其上開門號撥打翁德成前開電話告知其已到
    達交易地點後，翁德成旋即在該公園內，以新臺幣（下同）
    1 萬元之價格，販賣重量約為2 公克之第一級毒品海洛因予
    葉明瑞；(二)同年月23日14時29分許，由黃志宏以行動電話00
    00000000號撥打翁德成所使用上開門號行動電話表示欲向翁
    德成購買第一級毒品海洛因，雙方並約定在翁德成位於高雄
    市○○區○○路2 巷8 號住處見面交易後，黃志宏隨即騎車
    前往翁德成上開住處，翁德成遂在其住處旁（起訴書誤載交
    易地點為「高雄市小港區○○○路36號」），以1 萬元之價
    格，販賣第一級毒品海洛因1 包（驗後淨重1.77公克，純度
    62.97 % ，純質淨重1.11公克）予黃志宏。嗣因警依法監聽
    翁德成上開門號電話而得知其與黃志宏毒品交易之上情後，
    旋即於同日14時40分許，持本院核發之搜索票至翁德成上開
    住處執行搜索，扣得如附表編號二所示翁德成所有供毒品交
    易聯繫之用之手機1 支（手機序號000000000000000 號，內
    插寶信申請之門號0000000000號SIM 卡1 張）；另於黃志宏
    位在高雄市小港區○○○路36號住處前，自黃志宏所穿褲子
    口袋內扣得其甫向翁德成所購得如附表編號一所示第一級毒
    品海洛因1 包，進而查悉全情。
二、案經高雄市政府警察局新興分局報告臺灣高雄地方法院檢察
    署檢察官偵查起訴。
    理  由
壹、證據能力部分：
  一、按被告以外之人於審判外之言詞或書面陳述，除法律有規
      定者外，不得作為證據，刑事訴訟法第159 條第1 項定有
      明文。又本條所謂「法律有規定者」，係指本法第159 條
      之1 至第159 條之5 及第206 條等規定，及性侵害犯罪防
      治法第15條第2 項、兒童及少年性交易防制條例第10條第
      2 項、家庭暴力防治法第28條第2 項、組織犯罪防制條例
      第12條及檢肅流氓條例中有關秘密證人筆錄等多種刑事訴
      訟特別規定之情形。次按法院或檢察官得囑託醫院、學校
      或其他相當之機關、團體為鑑定，或審查他人之鑑定，並
      準用第203 條至第206 之1 之規定，刑事訴訟法第208 條
      第1 項定有明文。又檢察官因實務現實需求，就特定案件
      類型認當然有鑑定之必要者，基於檢察一體原則，得由該
      管檢察長概括選任鑑定機關，是司法警察等偵查輔助人員
      於案件未移送檢察官偵辦前之調查犯罪階段，依據檢察長
      之概括授權，先行將證物送請檢察機關預先核定之專責鑑
      定人或鑑定機關實施鑑定，該鑑定人或鑑定機關亦應視同
      受承辦檢察官所選任或囑託而執行鑑定業務，其等出具之
      書面鑑定報告應屬刑事訴訟法第206 條所定之傳聞例外，
      當具有證據能力。查本案卷附之法務部調查局濫用藥物實
      驗室98年3 月2 日調科壹字第09820000000 號鑑定書、高
      雄市立凱旋醫院濫用藥物尿液檢驗報告各1 份，分別為上
      開機關、醫院依檢察機關概括授權囑託〔臺灣高雄地方法
      院檢察署92年10月23日雄檢楠文字第0921000294號函及函
      附臺灣高雄地方法院檢察署檢察長概括選任鑑定人或囑託
      鑑定機關（團體）名冊參照〕，執行鑑定職務所出具之書
      面鑑定報告。從而，上開各該書面報告，依刑事訴訟法第
      159 條第1 項及同法第208 條第1 項準用同法第206 條第
      1 項之規定，為傳聞法則之例外，均得作為本案之證據。
  二、又本案援用被告所使用之0000000000號行動電話於98年1
      月19日至98年1 月23日之通訊監察譯文，為經本院核發通
      訊監察書，而由高雄市政府警察局新興分局依法實施通訊
      監察所得之證據，此有本院98年聲監字第000092號通訊監
      察書暨電話附表在卷可稽（警一卷第19、20頁），是上開
      通訊監察譯文，係偵查機關依法定程序取得之證據，應具
      有證據能力。
  三、次按被告以外之人於偵查中向檢察官所為陳述，除顯有不
      可信之情況者外，得為證據，刑事訴訟法第159 條之1 第
      2 項定有明文。偵查中對被告以外之人（包括證人、鑑定
      人、告訴人、被害人及共同被告等）所為之偵查筆錄，或
      被告以外之人向檢察官所提之書面陳述，性質上均屬傳聞
      證據。惟現階段刑事訴訟法規定檢察官代表國家偵查犯罪
      、實施公訴，依法其有訊問被告、證人及鑑定人之權，證
      人、鑑定人且須具結，而實務運作時，檢察官偵查中向被
      告以外之人所取得之陳述，原則上均能遵守法律規定，不
      致違法取供，其可信度極高，職是，被告以外之人前於偵
      查中已具結而為證述，除反對該項供述得具有證據能力之
      一方，已釋明「顯有不可信之情況」之理由外，不宜以該
      證人未能於審判中接受他造之反對詰問為由，即遽指該證
      人於偵查中之陳述不具證據能力。又所謂「顯有不可信性
      」，係指陳述是否出於供述者之真意、有無違法取供情事
      之信用性而言，故應就偵查或調查筆錄製作之原因、過程
      及其功能等加以觀察其信用性，並非對其陳述內容之證明
      力如何加以論斷，二者之層次有別，不容混淆（最高法院
      94年度台上字第629 號判決意旨參照）。查本件證人葉明
      瑞、黃志宏於檢察官偵查中所為之陳述，既均依法具結，
      並無證據顯示檢察官在偵查時有不法取供之情形，亦查無
      證據顯示有顯不可信之情況，故依上開說明，證人葉明瑞
      、黃志宏於偵查中之證述即有證據能力，況證人葉明瑞亦
      於本院審理中到庭接受被告之詰問，對被告之對質詰問權
      之保障亦無不週；至辯護人分別以證人葉明瑞於警詢時證
      稱：「海洛因殘渣袋9 包及注射針筒1 支是我上次入獄前
      施用剩下的... 」等語，於偵查中則證稱：「（問：之前
      是跟何人買毒品的？）沒有，我之前沒有施用毒品。」等
      語，前後證詞矛盾；另證人黃志宏於警詢時證稱其僅向被
      告購買1 次毒品，於偵查中則先證稱：「（你向翁德成買
      過幾次毒品？）就這一次」，然又改稱：「（所以你不只
      一次向翁德成購買海洛因？）對」等語，前後證詞亦有矛
      盾，而認上開2 證人於偵查中之證述均有顯不可信之情形
      ，惟辯護人上開所指證人先後證述有所不一等情，乃係證
      人證述之證明力問題，尚與證人之陳述是否出於其真意、
      有無違法取供情事無涉，辯護人所辯此節，容有誤會，無
      可採信。
  四、第按被告以外之人（包括證人、鑑定人、告訴人、被害人
      及共同被告等）於檢察事務官、司法警察官或司法警察調
      查中所為之陳述，與審判中不符時，其先前之陳述具有較
      可信之特別情況，且為證明犯罪事實存否所必要者，得為
      證據，同法第159 條之2 定有明文。是被告以外之人於司
      法警察（官）調查中所為之陳述，依刑事訴訟法第159 條
      第1 項規定，係屬傳聞證據，原則上無證據能力，惟如該
      陳述與審判中不符時，其先前之陳述具有較可信之特別情
      況，且為證明犯罪事實存否所必要者，依同法第159 條之
      2 規定（即刑事訴訟法第159 條第1 項所指之「除法律有
      規定者外」），始例外認為有證據能力。故依上開規定，
      本件證人葉明瑞於警詢中之陳述，屬審判外之陳述，為傳
      聞證據，且其於警詢中之陳述整體而言，核與其於本院審
      判中之證述大致相符，是上開證人於警詢中之陳述並不符
      合刑事訴訟法第159 條之2 有關傳聞例外之規定，不得作
      為認定本案犯罪事實有無之證據，並無證據能力，此時，
      當以證人葉明瑞於審判中之證述作為證據。
  五、復按被告以外之人於審判中有所在不明而傳喚不到之情形
      者，其於檢察事務官、司法警察官或司法警察調查中所為
      之陳述，經證明具有可信之特別情況，且為證明犯罪事實
      之存否所必要者，得為證據，刑事訴訟法第159 條之3 第
      3 款定有明文。其立法理由在於考量審判程序中，一旦發
      生事實上無從為直接審理之原因，如一概否定該項陳述之
      證據適格，不免違背實體真實發現之訴訟目的，為補救採
      納傳聞法則，實務上所可能發生蒐證困難之問題，例外承
      認該審判外之陳述得採為證據。而所謂「可信之特別情況
      」，應就其陳述當時之原因、過程、內容、功能等外在環
      境加以觀察，以判斷其陳述，是否出於「真意」、有無違
      法取供等，其信用性已獲得確定保障之特別情況；所稱之
      「為證明犯罪事實存否所必要者」，則指就具體個案案情
      及相關卷證判斷，為發現實質真實目的，認為除該項審判
      外之陳述外，已無從再就同一供述者，取得與其上開審判
      外陳述之相同供述內容，倘以其他證據代替，亦無從達到
      同一目的之情形而言（最高法院97年度臺上字第1374號、
      97年度臺上字第1364號判決參照）。經查，查證人黃志宏
      於本院審理時經傳喚、拘提均未到庭，有本院傳票、臺灣
      高等法院在監在押全國紀錄表、高雄市政府警察局小港分
      局員警拘提報告書在卷可憑，而其於98年1 月23日警詢之
      陳述係為證明被告翁德成犯罪事實存否所必要之證據，且
      經核其做成之外部情狀，並無不正取供等不可信情形，應
      認具有特別可信之情況，是證人黃志宏前於警詢所為之陳
      述，應具有證據能力。
  六、再按被告以外之人於審判外之陳述雖不符刑事訴訟法第15
      9 條之1 至之4 等4 條之規定，而經當事人於審判程序同
      意作為證據，法院審酌該言詞陳述或書面陳述作成時之情
      況，認為適當者，亦得為證據；當事人、代理人或辯護人
      於法院調查證據時，知有前項不得為證據之情形，而未於
      言詞辯論終結前聲明異議者，視為有前項之同意，刑事訴
      訟法第159 條之5 定有明文。查本案所引用之其餘證據資
      料（詳後引證據），其中各項書面傳聞證據部分，縱無刑
      事訴訟法第159 條之1 至第159 條之4 或其他規定之傳聞
      證據例外情形，亦業經本院審理時予以提示並告以要旨，
      且各經檢察官、被告及其辯護人表示意見，當事人已知上
      述證據乃屬傳聞證據，而未於言詞辯論終結前對該等證據
      聲明異議（見本院卷第43、118 至123 頁），依上開規定
      ，已擬制同意其有證據能力，且本院審酌該等傳聞證據作
      成時之狀況，並無不宜作為證據之情形，均應認於本案有
      證據能力。
  七、末按傳聞法則乃對於被告以外之人於審判外之言詞或書面
      陳述，亦即針對被告以外之人於審判外以言詞或書面所為
      之供述證據而為之規範。本件門號0000000000號之通聯紀
      錄資料（另行裝訂外放），乃以科學、機械之方式，對於
      當時狀況所為忠實且正確之記錄，性質上並非供述證據，
      應無刑事訴訟法第159 條第1 項規定之適用。
貳、實體部分：
  一、訊據被告固坦承其有持用門號0000000000號之手機，且在
      被查獲前幾日尚有以上開門號與葉明瑞及黃志宏2 人聯絡
      ，葉明瑞在電話中會稱呼伊「大仔」等情，惟矢口否認有
      何販賣第一級毒品海洛因之犯行，辯稱：伊並無販賣海洛
      因予葉明瑞、黃志宏，不知為何其等要指證伊云云。經查
      ：
      (一)被告於98年1 月23日14時40分許為警查獲前，曾持用門
        號0000000000號之手機分別與葉明瑞及黃志宏2 人聯絡
        ，並曾在查獲前幾日有與葉明瑞在高雄市小港區大林埔
        加油站旁之公園見面之事實，業據被告自承在卷，並有
        證人葉明瑞、黃志宏相關證述可據，及上開手機門號通
        聯紀錄資料在卷可考，堪可認定。又證人黃志宏於98年
        1 月23日14時40分許為警持搜索票在其所穿褲子口袋內
        所搜獲之碎塊狀物品1 包經送法務部調查局濫用藥物實
        驗室以化學呈色法、氣相層析質譜儀分析法檢驗結果，
        確含有第一級毒品海洛因成分（驗後淨重1.77公克，純
        度62.97 % ，純質淨重1.11公克），有上開實驗室出具
        之98年3 月2 日調科壹字第09820000000 號鑑定書附卷
        可稽（偵卷第40頁），亦堪認上開扣案物品為第一級毒
        品海洛因無訛。
      (二)次查，關於被告販賣第一級毒品海洛因予證人葉明瑞乙
        節，業據證人葉明瑞於偵查中具結證稱：伊電話是0000
        000000，被告電話是0000000000；伊有跟被告買過1 次
        。伊是在98年1 月間在雲林工作回來高雄後，打電話給
        被告，伊叫被告「老大」，並說要去被告那裡，後來在
        小港區大林埔旁邊的公園跟被告買l 萬元的海洛因，約
        2.0 公克，伊給被告1 萬元的現金等語明確（偵卷第37
        、38頁）、於本院審理中結證稱：伊是用0000000000號
        手機與綽號「大仔（台語）」聯絡購買毒品，警一卷第
        23頁至第24頁譯文表編號9 、10之兩則通話譯文即是伊
        向「大仔」聯絡購買毒品時的對話，伊是在小港區大林
        埔加油站旁的公園，以1 萬元現金向「大仔」購買海洛
        因，當初拿毒品給伊的人就是警二卷第15頁編號5 照片
        所示之人（按編號5 為被告之照片）等語（院卷第91-9
        4 頁），先後所證其向被告購毒情節一致，並與證人葉
        明瑞所持用門號0000000000號與被告持用之0000000000
        號於98年1 月20日11時26分14秒至35秒許之通話譯文內
        容：「B （證人葉明瑞）：喂老大哦。A （被告）：嗯
        。B ：我等一下差不多一點就到你那了。A ：哦好啦。
        B ：啊老大用一錢啦。A ：好啦。B ：啊老大你用一點
        給我拿給別人再另外一個說要參考一下。A ：好啦。B
        ：用一點就好了啊一錢。A ：好。」等語、於同日13時
        33分58秒至13時34分3 秒許之通話譯文內容：「B ：喂
        。A ：嗯。B ：喂老大我走進來了哦。A ：哦。」等語
        勾稽相符（警一卷第23、24頁、外放之通聯紀錄資料）
        ，足認證人葉明瑞上開證述其向被告購買第一級毒品海
        洛因之情節應屬真實可信。至辯護人辯稱：證人葉明瑞
        於警詢時證稱：「海洛因殘渣袋9 包及注射針筒1 支是
        我上次入獄前施用剩下的... 」等語，於偵查中則證稱
        ：「（問：之前是跟何人買毒品的？）沒有，我之前沒
        有施用毒品。」等語，前後證述矛盾，無可採信云云，
        然證人葉明瑞於偵查中所稱「之前」係指何時，未據證
        人葉明瑞明確表示，故已難遽謂其偵查中所證上情與警
        詢所述相矛盾，況縱認證人葉明瑞上開關於其有無施用
        毒品之證述有先後不一之情，惟證人葉明瑞就指述其向
        被告購買第一級毒品海洛因之情節則屬前後一致，已如
        前述，是究不能以證人葉明瑞關於其有無施用毒品乙節
        之證述或有矛盾，即遽謂證人葉明瑞之證述全無可採，
        辯護人所辯此節，無可憑採。
      (三)再查，關於被告販賣第一級毒品海洛因予證人黃志宏乙
        節，業據證人黃志宏於警詢中證稱：伊是在98年1 月23
        日14時許，以0000000000號撥打翁德成（綽號「大陳仔
        」）持用之0000000000號電話，表示要購買毒品海洛因
        ，之後伊就騎車前往翁德成位在高雄市○○區○○路2
        巷8 號住處旁，以1 萬元向翁德成購得第一級毒品海洛
        因等語（警一卷第9 頁）、偵查中具結證稱：伊於98年
        1 月23日14時許，用0000000000號撥打被告使用的0000
        000000門號，伊跟被告講「105 」，這是伊與被告的暗
        號，表示要買1 萬元的海洛因；伊等相約在被告位於大
        林埔住家旁邊，伊把錢給被告後，被告就把1 包海洛因
        給伊，就是被警察扣案之海洛因；會有暗號是因為之前
        遇到時有講好，如果要買1 萬元毒品就跟被告講「105
        」等語明確（偵卷第7 、8 頁），先後所證購毒情節一
        致，並佐以證人黃志宏所持用門號0000000000號 (譯文
        表誤載為「0000000000」）與被告持用之門號00000000
        00號於98年1 月23日14時29分56秒至14時30分7 秒許有
        如下之對話內容：「A （被告）：喂。B （證人黃志宏
        ）：啊沒有出去賭博哦。A ：沒有。B ：這樣給你簽1
        支特仔簽1 支105 的。A ：哦好。」等語，及證人黃志
        宏於上開通話結束不久之同日14時40分許，經警持搜索
        票在其身上搜獲如附表一編號一所示之第一級毒品海洛
        因乙情，分別有上開監聽譯文表（警一卷第31頁）、通
        聯紀錄資料（外放卷宗）可據，並經證人黃志宏證述明
        確（警一卷第8 頁），足徵證人黃志宏所證情節與事實
        相符，堪可採信。而辯護人雖復辯稱：證人黃志宏於警
        詢時證稱其僅向被告購買1 次毒品，於偵查中則先證稱
        ：「（你向翁德成買過幾次毒品？）就這一次」，然又
        改稱：「（所以你不只一次向翁德成購買海洛因？）對
        」等語，前後證述矛盾，故認證人黃志宏之證詞無可採
        信云云，然查，證人黃志宏於偵查中就購買次數之細節
        證稱：伊向翁德成買過幾次忘記了，有錢的話就1 天買
        1 次，沒有錢的話就兩天買1 次，每次的量約2 千元；
        今天（即98年1 月23日為警查獲當日）因為母親過世有
        收到奠儀，手上比較有錢，所以買了1 萬元等語（偵卷
        第8 頁），可知證人黃志宏雖於偵訊之初證稱其僅向被
        告購買過1 次毒品，然在偵查檢察官追問下復坦承另有
        其他向被告購買第一級毒品海洛因之事實，以致其所證
        述向被告購買毒品之次數前後有異，惟縱使如此，證人
        黃志宏指述為警查獲當日有向被告購買第一級毒品海洛
        因之事實則始終一致，究難以證人黃志宏除證述於98年
        1 月23日有向被告購毒之事實外，復另坦承其他向被告
        購毒等情，反認證人黃志宏之證詞有不可信之情形，是
        辯護人上開所辯，亦無可採。
      (四)邇來政府為杜絕毒品氾濫，毒害人民甚深，再三宣導教
        民眾遠離毒品、媒體之報導既深且廣，對於毒品之禁絕
        ，應為民眾所熟悉。又政府對於查緝施用、轉讓及販賣
        毒品無不嚴格執行，且販賣毒品罪更係重罪，設若無利
        可圖，衡情一般持有毒品者，當不致輕易將持有毒品交
        付他人。況第一級毒品海洛因價格不貲、物稀價昂，且
        販賣第一級毒品係違法行為，非可公然為之，亦無公定
        之價格，不論任何包裝，均可任意分裝增減分量，每次
        買賣價量，亦可能隨時依雙方間之關係深淺、資力、需
        求量及對行情之認知、來源是否充裕、查緝是否嚴緊，
        購買者被查獲時供述購買對象之可能性風險之評估等，
        因而異其標準，並隨時機動調整，非可一概而論，是販
        賣之利得，除經坦承犯行或價量俱臻明確外，委難查得
        實情，販賣之人從價差或量差中牟利方式雖異，其意圖
        營利之非法販賣行為則一，茍無任何利益可圖，被告實
        無甘冒風險，在與證人葉明瑞、黃志宏並非至親之下，
        將毒品無償交付。從而，被告應有從中賺取差額利潤以
        牟利之意圖及事實，應堪認定。
      (五)綜上，被告空言否認有販賣第一級毒品海洛因予證人葉
        明瑞、黃志宏云云，無足可採。本件事證明確，上開被
        告販賣第一級毒品海洛因之犯行，均堪予認定，應依法
        論科。
  二、論罪科刑：
    (一)按海洛因為毒品危害防制條例第2 條第2 項第1 款所明定
      之第一級毒品。是核被告所為，均係犯毒品危害防制條例
      第4 條第1 項之販賣第一級毒品罪。其為販賣而持有海洛
      因，持有之低度行為應為販賣之高度行為所吸收，不另論
      罪。又其所犯上開2 罪間，犯意各別，行為互殊，應予分
      論併罰。第按毒品危害防制條例第4 條第1 項就販賣第一
      級毒品罪之法定刑為「死刑或無期徒刑；處無期徒刑者，
      得併科新臺幣一千萬元以下罰金」。然同為販賣第一級毒
      品之人，其原因動機不一，犯罪情節未必盡同，或有大盤
      毒梟者，亦有中、小盤之分，甚或僅止於吸毒者友儕間為
      求互通有無之有償轉讓者亦有之，其販賣行為所造成危害
      社會之程度自屬有異，法律科處此類犯罪，所設之法定最
      低本刑卻同為「死刑或無期徒刑；處無期徒刑，得併科新
      臺幣一千萬元以下罰金」，不可謂不重。於此情形，倘依
      其情狀處以有期徒刑，即足以懲儆，並可達防衛社會之目
      的者，自非不可依客觀之犯行與主觀之惡性二者加以考量
      其情狀，是否有可憫恕之處，適用刑法第59條之規定酌量
      減輕其刑，期使個案裁判之量刑，能斟酌至當，符合比例
      原則。本件被告販予證人葉明瑞、黃志宏之第一級毒品海
      洛因分別為約2 公克及淨重1.77公克，數量均屬非鉅，且
      無證據足以證明其為大量走私進口或長期販賣毒品之所謂
      「大盤」、「中盤」之販毒者，其惡性與犯罪情節核與大
      毒梟有重大差異，如不論其情節輕重，遽處以上開法定本
      刑即死刑或無期徒刑，誠屬情輕法重，過於嚴苛，反有傷
      人民對法律之情感，故應認本件被告之犯罪情狀，顯有可
      憫恕之情況，本院認科以最低度刑，仍嫌過重，爰依刑法
      第59條規定，酌量減輕其刑。爰審酌被告明知毒品對人體
      之危害性，竟圖一己私利，販賣海洛因以牟利，殘害國民
      身心健康，助長社會濫用毒品風氣，復矢口否認犯行，態
      度不佳，惟念其販賣總量、獲利非鉅等一切情狀，各量處
      如主文所示之刑，及依被告販賣海洛因之犯罪性質，認有
      褫奪公權之必要，併分別宣告被告褫奪公權8 年；並定應
      執行之刑，及宣告褫奪公權8 年，以資懲儆。
    (二)扣案如附表編號一所示之碎塊狀物品1 包經送法務部調查
      局濫用藥物實驗室檢驗結果，確含有第一級毒品海洛因成
      分，堪認係第一級毒品海洛因無訛，已如前述，故上開毒
      品應依毒品危害防制條例第18條第1 項前段之規定沒收銷
      燬之。另包裝上開第一級毒品海洛因之包裝袋1 個，因與
      毒品難以析離，應視同第一級毒品海洛因，不問屬於犯人
      與否，應依毒品危害防制條例第18條第1 項前段規定，宣
      告沒收銷燬之。至送驗耗損之部分，因已滅失，爰不另予
      宣告沒收銷燬。又扣案如附表編號二所示之手機1 支（登
      記為案外人寶信所有之門號0000000000號SIM 卡1 張非被
      告所有之物，爰不宣告沒收），為被告所有乙情，業據被
      告於本院審理時供陳在卷（院卷第120 頁），且上開手機
      門號係被告用與證人葉明瑞、黃志宏聯絡本件毒品交易事
      宜乙情，亦為本院認定如前，堪認該手機係被告所有供本
      件犯罪所用，爰依毒品危害防制條例第19條第1 項之規定
      宣告沒收之。又上開手機既經扣案，自無不能沒收之問題
      ，是無庸再由本院諭知如不能沒收時，追徵其價額，併予
      說明。再者，被告販賣第一級毒品海洛因予證人葉明瑞、
      黃志宏所得之金錢，因皆係被告犯罪所得之財物，均應依
      毒品危害防制條例第19條第1 項之規定，宣告沒收之，如
      全部或一部不能沒收時，以其財產抵償之。至扣案如附表
      編號三所示之現金，則無證據證明與本案被告犯罪有關，
      爰不予以諭知沒收，併此敘明。
據上論斷，應依刑事訴訟法第299 條第1 項前段，毒品危害防制
條例第4 條第1 項，毒品危害防制條例第18條第1 項前段、第19
條第1 項，刑法第11條、第59條、第37條第2 項、第51條第5 款
、第8 款，判決如主文。
本案經檢察官許怡萍到庭執行職務。
中    華    民    國    98    年    6     月    25    日
                  刑事第八庭    審判長法  官  洪能超

                                      法  官  陳思帆

                                      法  官  蔣志宗
以上正本證明與原本無異。
如不服本判決應於收受送達後10日內向本院提出上訴書狀，並應
敘述具體理由；如未敘述上訴理由者，應於上訴期間屆滿後20日
內向本院補提理由書（均須按他造當事人之人數附繕本）「切勿
逕送上級法院」。
中    華    民    國    98    年    6     月    25    日
                                      書記官  李崑良

  ┌──────────────────────────────────────────────────┐
  │附表                                                                                                │
  ├──┬──────────┬────┬─────────────────────┬─────────┤
  │編號│   扣 案 物 名 稱   │ 數量   │  說  明                                  │是否沒收或沒收銷燬│
  │    │                    │        │                                          │                  │
  ├──┼──────────┼────┼─────────────────────┼─────────┤
  │ 一 │第一級毒品海洛因    │1包     │驗含第一級毒品海洛因成分（詳見法務部調查局│應依毒品危害防制條│
  │    │                    │        │濫用藥物實驗室98年3 月2 日調科壹字第0982  │例第18條第1 項前段│
  │    │                    │        │0000000 號鑑定書報告）                    │沒收銷燬          │
  ├──┼──────────┼────┼─────────────────────┼─────────┤
  │ 二 │手機（手機序號：3547│1支     │左列手機（不含SIM 卡）為被告所有供本件販賣│手機部分（不含SIM │
  │    │00000000000 號，內含│        │第一級毒品犯行所用之物。                  │卡）應依毒品危害防│
  │    │案外人寶信申請之門號│        │                                          │制條例第19條第1 項│
  │    │0000000000號SIM 卡1 │        │                                          │規定沒收          │
  │    │張）                │        │                                          │                  │
  ├──┼──────────┼────┼─────────────────────┼─────────┤
  │ 三 │現金                │新台幣20│與本案被告販賣第一級毒品犯罪無關。        │不予沒收或沒收銷燬│
  │    │                    │萬5千元 │                                          │                  │
  └──┴──────────┴────┴─────────────────────┴─────────┘
附錄本件論罪科刑之法條：
修正前毒品危害防制條例第4 條第1 項
製造、運輸、販賣第一級毒品者，處死刑或無期徒刑；處無期徒
刑者，得併科新臺幣1 千萬元以下罰金。

司法院資訊處製作；財團法人民間司法改革基金會備份。
